【裁判字號】    98,交聲,285
【裁判日期】    980410
【裁判案由】    聲明異議
【裁判全文】
臺灣彰化地方法院交通事件裁定         98年度交聲字第285號
原處分機關
即移送機關  交通部公路總局臺中區監理所彰化監理站
異議人即
受處分人    甲○○
上列異議人即受處分人因違反道路交通管理處罰條例案件，對於
交通部公路總局臺中區監理所彰化監理站民國98年3 月4 日所為
之處分（彰監四字第裁64- ZCB161499 號裁決書），聲明異議，
本院裁定如下：
    主  文
異議駁回。
    理  由
一、本件異議意旨略以：異議人即受處分人（下稱受處分人）於
    民國97年4 月22日14時2 分許，駕駛車牌號碼8689-SD 號自
    用小客車，沿國道1 號高速公路南下方向行駛，行經當時限
    速每小時110 公里之該路段152 公里處，為警測得時速為12
    7 公里、超速17公里，非違規通知單所載之超速27公里。且
    受處分人戶籍雖設彰化縣社頭鄉○○○路50號，但實際住彰
    化縣社頭鄉○○○路61巷9 號，原舉發單位即內政部警政署
    國道公路警察局之舉發違反道路交通管理事件通知單未向受
    處分人現住所送達，逕向戶籍地送達，向戶籍地送達時雖亦
    張貼招領郵件通知單，致受處分人不知有該違規通知單，實
    非受處分人之疏失，是原處分機關裁處違規最高額罰鍰不當
    ，爰依法聲明異議，請求撤銷原處分。
二、按汽車行駛於高速公路、快速公路或設站管制之道路，不遵
    使用限制、禁止、行車管制及管理事項之管制規則而有行車
    速度超過規定之最高速限或低於規定之最低速限行為者，處
    汽車駕駛人新臺幣（下同）3,000 以上6,000 元以下罰鍰，
    並記違規點數1 點，道路交通管理處罰條例第33條第1 項第
    1 款、第63條第1 項定有明文。又按處理違反道路交通管理
    事件，有關文書送達之程序，準用行政程序法送達之規定，
    違反道路交通管理事件統一裁罰基準及處理細則第5 條定有
    明文。而行政程序法中對於文書送達，於應受送達人之住居
    所、事務所或營業所為之。但在行政機關辦公處所或他處會
    晤應受送達人時，得於會晤處所為之；於應送達處所不獲會
    晤應受送達人時，得將文書付與有辨別事理能力之同居人、
    受僱人或應送達處所之接收郵件人員；又送達不能依前2 條
    規定為之者，得將文書寄存送達地之地方自治或警察機關，
    並作送達通知書2 份，1 份黏貼於應受送達人住居所、事務
    所、營業所或其就業處所門首，另1 份交由鄰居轉交或置於
    該送達處所信箱或其他適當位置，以為送達。前項情形，由
    郵政機關為送達者，得將文書寄存於送達地之郵政機關。寄
    存機關自收受寄存文書之日起，應保存3 個月，行政程序法
    第72條第1 項、第73條第1 項、第74條分別定有明文。而民
    事訴訟文書之寄存送達，依92年2 月7 日修正公布、同年9
    月1 日施行之民事訴訟法第138 條第2 項規定，自寄存之日
    起，經10日發生效力，此係因應受送達人未必能即時領取訴
    訟文書而知悉其內容，故特設此規定以保障其權益，行政程
    序法雖未如前述民事訴訟法增設第138 條第2 項規定，但基
    於保障應受送達人權益之同一理由，解釋上應認為有上開規
    定之類推適用（最高法院93年台抗字第649 號民事裁定意旨
    參照）。末按汽車所有人名稱、住所等如有變更，應向公路
    監理機關辦理登記，亦為道路交通安全規則第23條第1 項所
    明定。
三、經查：
（一）本件受處分人於97年4 月22日14時2 分許，駕駛車牌號碼
      8689-SD 號自用小客車，在國道1 號高速公路南下152 公
      里速限100 公里處，經雷達測定時速為127 公里，違規超
      速27公里，經舉發機關即內政部警政署國道公路警察局員
      警填製舉發通知單逕行舉發，此有舉發違反道路交通管理
      事件通知單及採證照片在卷可憑。受處分人雖稱該路段限
      速為110 公里云云，然經本院函詢內政部警政署國道公路
      警察局第三警察隊結果為：有關國道1 號速限調整為110
      公里，以大安溪橋155 公里處（泰安服務區北端）至楠梓
      交流道路段，係自97年3 月16日零時起施行，本案違規地
      點152 公里處並非調整速限路段，限速仍為100 公里等語
      ，有內政部警政署國道公路警察局第三警察隊98年3 月13
      日公警三交字第0980302420號函在卷可稽，故員警填製舉
      發通知單為速限100 公里，並無違誤，反之，受處分人指
      稱上述違規地點速限應為110 公里，其僅超速17公里云云
      ，自有誤會。
（二）又原舉發單位將上開舉發通知單交由郵務機關送達至受處
      分人戶籍地址即彰化縣社頭鄉○○○路50號，但不獲會晤
      其本人，亦不能交付予其有辨別能力之同居人或受僱人，
      乃於97年5 月27日將正本寄存於該地之社頭郵局，並分別
      作2 份送達通知書，其中1 份黏貼於受處分人住所門首，
      1 份置於該受送達處所信箱或其他適當位置，以為送達，
      有送達證書在卷足憑，是本件違規通知單於97年6 月7 日
      已生合法送達之效力，無論受處分人實際上於何時受領文
      書，均以上開期日視為收受送達之日，而發生送達之效力
      。受處分人雖辯稱伊未居住於戶籍地，致未能收受上開舉
      發通知單，然查其車籍資料中所登記之住所係其戶籍地，
      車主對車籍資料之變動有辦理變更登記協力義務之規定，
      受處分人詎未對監理機關要求變更，則其因此咎責於己之
      事由，致未能收受上開舉發通知單之不利益，本應由其自
      行承擔（臺灣高等法院臺中分院98年度交抗字第93號、第
      246 號裁定意旨參照）。從而，原舉發機關先以掛號郵寄
      方式將上開舉發通知單送達至異議人戶籍地，嗣因無法投
      遞而依行政程序法第74條之規定辦理寄存送達，自難謂送
      達不合法，是異議人上開所辯，尚無足採。
四、綜上所述，本件受處分人駕駛車號8689-SD 號自小客車，有
    於前揭時地，行車時速達127 公里，違反該處速限時速100
    公里之違規行為，且舉發通知單業於受處分人行為後3 個月
    內合法送達受處分人，且受處分人逾應到案期限仍未主動繳
    納罰鍰或到案說明，原處分機關因而依道路交通管理處罰條
    例第33條第1 項第1 款、第63條第1 項第1 款規定，裁處受
    處分人罰鍰6,000 元並記違規點數1 點，核無違誤，受處分
    人之異議為無理由，應予駁回。
五、據上論斷，應依道路交通管理處罰條例第87條第2 項、道路
    交通案件處理辦法第19條，裁定如主文。
中    華    民    國    98    年    4     月    10    日
                  交通法庭    法  官  游秀雯
以上正本證明與原本無異。
如不服本裁定，應於裁定送達後5日內，向本院提出抗告狀 (須
附繕本)。
中    華    民    國    98    年    4     月    10    日
                              書記官  謝志鑫


司法院資訊處製作；財團法人民間司法改革基金會備份。
